【裁判字號】    98,上易,333
【裁判日期】    980630
【裁判案由】    竊佔
【裁判全文】
臺灣高等法院臺南分院刑事判決         98年度上易字第333號
上  訴  人
即  被  告  甲○○
上列上訴人因竊佔案件，不服臺灣嘉義地方法院九十七年度易字
第七五九號中華民國九十八年二月二十三日第一審判決（起訴案
號：臺灣嘉義地方法院檢察署九十七年度偵字第二二五五號），
提起上訴，本院判決如下：
    主  文
上訴駁回。
    理  由
一、按刑事訴訟法第三百五十條、第三百六十一條、第三百六十
    二條、第三百六十七條規定，不服地方法院之第一審判決而
    上訴者，須提出上訴書狀，並應敘述具體理由，此為上訴必
    備之程式；如所提之書狀未敘述上訴理由，或僅曾以言詞陳
    述上訴理由者，均應於上訴期間屆滿後二十日內補提理由書
    於第一審法院。第一審法院經形式審查，認逾期未補提上訴
    理由者，應定期間先命補正；逾期未補正者，為上訴不合法
    律上之程式，應以裁定駁回。倘已提出上訴理由，但所提非
    屬具體理由者，則由第二審法院以上訴不合法律上之程式，
    判決駁回。而所謂具體理由，必係依據卷內既有訴訟資料或
    提出新事證，指摘或表明第一審判決有何採證、認事、用法
    或量刑等足以影響判決本旨之不當或違法，而構成應予撤銷
    之具體事由，始克當之（例如：依憑證據法則具體指出所採
    證據何以不具證據能力，或依憑卷證資料，明確指出所為證
    據證明力之判斷如何違背經驗、論理法則）；倘僅泛言原判
    決認定事實錯誤、違背法令、採證違法、判決不公、量刑失
    之過重或輕縱，而未依上揭意旨指出具體事由，或形式上雖
    已指出具體事由，然該事由縱使屬實，亦不足以認為原判決
    有何不當或違法者（例如：對不具有調查必要性之證據，法
    院未依聲請調查亦未說明理由，或援用證據不當，但除去該
    證據仍應為同一事實之認定），皆難謂係具體理由，而應認
    其上訴為不合法律上之程式（最高法院九十七年台上字第八
    九二號判決、九十七年台上字第三二六七號判決意旨及法院
    辦理刑事訴訟案件應行注意事項第一六二點參照）。
二、經查：本件上訴人即被告甲○○不服原審判決而提起第二審
    上訴，其上訴理由狀僅謂：(一)本件檢察官對伊提起公訴時於
    起訴書中依法具體請求法院對伊判處有期徒刑二月，然原判
    決卻判處有期徒刑八月，減為有期徒刑四月，如易科罰金，
    以新臺幣一千元折算一日，違反常理之判決令伊甚難甘服。
    (二)伊原以載運貨物為業，於民國八十六年間因經濟不景氣，
    伊因週轉不靈負債累累，所有之不動產三棟房屋於八十六年
    至九十年間陸續遭貸款銀行、農會等聲請法院查封拍賣迨盡
    ，致伊舉家無處居住不得已始搬遷至父親六十多年前所買土
    地及其於十三年前所蓋房屋，伊搬進去住以做為全家安身之
    處，數年後兒子等陸續長大需成家立業結婚生子，因原有房
    屋房間不足始再加蓋係爭房屋，此情並非上訴人為十惡不赦
    之人而應受重責，實因時勢所逼不得已之作為。(三)事發後於
    偵查期間，伊曾多次請託民意代表與告訴人（原內政部營建
    署新生地開發局）申請，請求准予承租土地以為居住安家之
    用，並於九十七年八月八日再提出書面申請迄今無消息，有
    陳情書影本二件可考，頃伊再度向告訴人內政部營建署城鄉
    發展分署及嘉義縣政府等提出「承租國有非公用不動產申請
    書」，有申請書影本二件可證，可證伊並非惡意佔用，想補
    償告訴人等之做法有據。(四)綜上，伊事發後有意向告訴人租
    用上開土地，係告訴人未為回覆，伊犯後態度實悛悔有據，
    請將原判決撤銷改判較輕之刑，又伊家境不佳，所受之刑認
    以暫不執行較適當等語。惟查，原審判決已於事實及理由欄
    中就量處被告有期徒刑八月之理由，係審酌被告已坦承犯行
    ，核與告訴代理人鍾世修於警詢及偵訊中之證述相符，復有
    內政部營建署新生地開發局九十七年一月二十五日新開管字
    第○九七○○○○三九○號函文、九十六年十月二十二日新
    開管字第○九六○○○三六四四號函文、九十六年八月十三
    日新開管字第○九六○○○二八八八號函文、嘉義縣番路鄉
    地籍圖查詢資料、嘉義縣番路鄉○○○段三五五、三五六等
    地號土地建物查詢資料，及同段三五八、三五九土地登記謄
    本、內政部九十七年八月二十日台內營字第○九七○八○五
    九四四號函文、行政院九十七年七月十四日院授研綜字第○
    九七二二六○五八八號函文各一份、九十五年六月十五日所
    拍攝之空照圖三張、被告甲○○竊佔土地所搭建之二棟鐵皮
    屋照片十一張在卷可稽，足認被告自白與事實相符，及上訴
    人占用前揭土地之面積、位置，所有人所受之損害，上訴人
    經內政部營建署新生地開發局於九十六年八月十三日、十月
    二十二日二次函請其限期拆除上開鐵皮屋，迄今仍未拆除，
    犯後坦承犯行之態度，及犯罪動機、手段等一切情狀，予以
    明白論述。經核原審判決認事用法，從形式審查，並未違反
    法令，或悖離經驗法則、論理法則，量刑亦屬允當。再按有
    關刑之量定，係實體法上賦予法院得為自由裁量之事項，倘
    其未有逾越法律所規定之範圍，或濫用其權限，又未明顯違
    背正義，即不得任意指摘為違法。查本件被告係犯刑法第三
    百二十條第二項之竊佔罪，該罪法定本刑為五年以下有期徒
    刑、拘役或五百元以下罰金，原審量處有期徒刑八月（減為
    有期徒刑四月），尚無違法之處，亦無違反經驗法則及比例
    原則，況本件業經原審認不宜以簡易判決處刑，改依通常程
    序審理，法院並不受檢察官求刑範圍之拘束，是本院認原審
    被告並未依據卷內既有訴訟資料或提出新事證，以指摘或表
    明第一審判決有何採證認事、用法或量刑等足以影響判決本
    旨之不當或違法，要難謂其上訴書狀已經敘述具體理由。從
    而，被告之上訴顯不合法律上之程式，爰依刑事訴訟法第三
    百六十七條前段之規定，駁回其上訴，並不經言詞辯論為之
    。
三、據上論斷，應依刑事訴訟法第三百六十七條前段、第三百七
    十二條，判決如主文。
中    華    民    國    98    年    6     月    30    日
                  刑事第四庭    審判長法  官  吳志誠
                                      法  官  陳珍如
                                      法  官  高明發
以上正本證明與原本無異。
不得上訴。
                                      書記官  歐貞妙
中    華    民    國    98    年    7     月    1     日
附錄所犯法條：
中華民國刑法第320條
（普通竊盜罪、竊佔罪）
意圖為自己或第三人不法之所有，而竊取他人之動產者，為竊盜
罪，處5年以下有期徒刑、拘役或5百元以下罰金。
意圖為自己或第三人不法之利益，而竊佔他人之不動產者，依前
項之規定處斷。
前二項之未遂犯罰之。


司法院資訊處製作；財團法人民間司法改革基金會備份。
